【裁判字號】    98,訴緝,291
【裁判日期】    980706
【裁判案由】    偽造文書
【裁判全文】
臺灣臺中地方法院刑事判決             98年度訴緝字第291號
公  訴  人  臺灣臺中地方法院檢察署檢察官
被      告  甲○○
上列被告因偽造文書案件，經檢察官提起公訴（85年度偵字第20
100號），本院判決如下：
    主    文
本件免訴。
    理    由
一、公訴意旨略以：被告甲○○原係任職震旦行股份有限公司之
    業務員，並為震旦行負責在展興電話通信有限公司（下稱展
    興公司）營業區域之震旦行業務代表，展興公司向震旦行訂
    貨皆需經由被告向震旦行訂貨，為從事業務之人。詎被告竟
    於民國85年8月間，利用展興公司代表人趙啟成之父喪期間
    ，無暇顧及展興公司業務，基於概括犯意，連續意圖為自已
    不法之所有，佯稱須大量訂貨，而假冒展興公司名義向震旦
    行大量訂貨，共計貨款達新臺幣（下同）331萬4650元，於
    詐騙得手後，竟未依往例交付客戶客票給展興公司，而係交
    付其個人支票，支票於85年9月中旬以後均遭退票，以遂其
    業務侵占前開貨物及詐得客票款項。更有甚者，於85年9月
    間，竟偽刻展興公司印章（印章偽加統一編號）來盜蓋並偽
    簽會計郭玉珮署押以示簽收，並以假冒展興公司名義陸續向
    震旦行訂貨達67萬3千元，而予侵占該貨物，並出貨轉售詐
    貨款，因認被告涉有刑法第339條第1項之詐欺取財、同法第
    336條第2項之業務侵占、同法第216條、第210條之行使偽造
    私文書（按：起訴書已論及偽造署押為偽造私文書之階段行
    為，偽造私文書復為行使之罪所吸收，均不另論罪，故起訴
    法條關於刑法第217條第1項部分，應屬贅載）。
二、查被告行為後，刑法第2條第1項、第80條第1項、第83條業
    於民國94年2月2日修正公布，並自95年7月1日起施行。修正
    後刑法第2條第1項規定，已將新舊法律適用之「從新從輕」
    原則，改採「從舊從輕」原則，而此規定僅係規範行為後法
    律變更所生新舊法律比較適用之準據法，並非實體刑罰法律
    ，自不生行為後法律變更之比較適用之問題，應逕行適用新
    法第2條第1項之規定，為「從舊從輕」之比較。又關於追訴
    時效期間之修正，應屬實體刑罰法律變更，而有第2條第1項
    之適用。經比較修正前、後刑法第80條第1項關於追訴權時
    效期間之規定，修正後刑法第80條第1項所定時效期間較長
    ，顯不利於被告，是本件關於追效權時效之計算，自應適用
    修正前刑法第80條之規定，且關於追訴權時效之停止進行及
    其期間、計算，亦應一體適用修正前刑法第83條之規定，合
    先敘明。
三、按案件時效已完成者，應諭知免訴之判決，並得不經言詞辯
    論為之，刑事訴訟法第302條第2款、第307條分別定有明文
    。次按追訴權之時效，如依法律之規定，偵查、起訴或審判
    之程序不能開始或繼續時，停止其進行。前項時效停止，自
    停止原因消滅之日起，與停止前已經過之期間，一併計算。
    停止原因繼續存在之期間，如達於修正前刑法第80條第1項
    各款所定期間4分之1者，其停止原因視為消滅，亦為修正前
    刑法第83條所明定。又按已實施偵查及經提起訴訟，且在審
    判進行中，均不生時效進行之問題，此參司法院大法官會議
    釋字第138號、釋字第123號解釋及最高法院82年9月21日第
    10次刑事庭會議意旨甚明。
四、經查，本件被告所涉刑法第339條第1項之詐欺取財、同法第
    336條第2項之業務侵占、同法第216條、第210條之行使偽造
    私文書等罪，其法定最重本刑均為有期徒刑5年，依修正前
    刑法第80條第1項第2款規定，其追訴權時效期間均為10年。
    而本件被告最後犯罪成立日為85年9月15日（按：起訴書僅
    記載85年9月間，並未明確記載行為日，基於有利被告解釋
    原則，乃為如上之認定），嗣於85年10月22日經公訴人實施
    偵查，復經提起公訴後，因被告經本院合法傳喚、拘提均未
    到庭，業已逃匿，經本院於86年3月11日以86年中院敬刑緝
    字第232號通緝書發布通緝，致審判程序不能繼續，其追訴
    權時效因而停止進行。是本件自被告犯罪成立日即85年9月1
    5日起算，加計追訴權時效10年、時效停止期間2年6月（按
    ：本件追訴權時效10年之4分之1）、實施偵查日（即85年10
    月22日）起至通緝前1日（即86年3月10日）止之期間4月又2
    0日，再扣除提起公訴日（85年12月21日）至法院繫屬日（8
    6年1月28日）追訴權未行使之期間1月又8日，則本件被告犯
    行之追訴權時效應至98年6月27日即已完成，揆諸上開說明
    ，爰不經言詞辯論，逕為諭知免訴之判決。
五、至移送併案審理部分（臺灣臺中地方法院檢察署85年度偵字
    第21679號、85年度偵字第22286號），因本件起訴部分業經
    本院諭知免訴判決如前，本院自無從就併案部分加以審理，
    應退由檢察官另為適法之處理，併此敘明。
六、據上論斷，應依刑事訴訟法第302條第2款、第307條，判決
    如主文。
中    華    民    國    98    年    7     月    6     日
                         臺灣臺中地方法院刑事第7庭
                             審判長法  官  陳慧珊
                                   法  官  莊嘉蕙
                                   法  官  丁智慧
以上正本證明與原本無異。
如不服本判決應於收受判決後10日內向本院提出上訴書狀，並應
敘述具體理由；其未敘述上訴理由者，應於上訴期間屆滿後20日
內向本院補提理由書（均須按他造當事人之人數附繕本）「切勿
逕送上級法院」。
                                   書記官  林錦源
中    華    民    國    98    年    7     月    6     日


司法院資訊處製作；財團法人民間司法改革基金會備份。
